【裁判字號】    99,保險上易,9
【裁判日期】    991027
【裁判案由】    給付保險金
【裁判全文】
臺灣高等法院臺中分院民事判決       99年度保險上易字第9號
上  訴  人  丙○○
訴訟代理人  乙○○
被 上 訴人  三商美邦人壽保險股份有限公司
法定代理人  甲○○
訴訟代理人  郭宏義律師
            池泰毅律師
複 代 理人  廖士毅律師
上列當事人間請求給付保險金事件，上訴人對於中華民國99年4
月9日臺灣臺中地方法院98年度保險字第64號第一審判決提起上
訴，本院於99年10月13日言詞辯論終結，判決如下：
    主  文
上訴及追加之訴均駁回。
第二審訴訟費用由上訴人負擔。
    事實及理由
本件判決事實及理由分二部分敘述：
一、追加部分：
  (一)追加之訴聲明：被上訴人應給付上訴人新台幣（以下同）4,
    500元及自民國（以下同）98年10月17日起至清償日止，按
    年息百分之10計算之利息。答辯聲明：駁回上訴人追加之訴
    。
  (二)按在第二審為訴之變更或追加，非經他造同意，不得為之。
    但有民事訴訟法第225條第l項第2款至第6款之情形，不在此
    限。又請求之基礎事實同一，係指變更或追加之訴與原訴之
    主要爭點有其共同性及關聯性，各請求利益之主張在社會生
    活上可認為同一或關聯，而就原請求之訴訟及證據資料，於
    審理繼續進行在相當程度範圍內具有同一性或一體性，得期
    待於後請求之審理時予以利用，俾先後兩請求在同一程序得
    加以解決，避免重複審理，進而為統一解決紛爭者，方屬之
    （參見最高法院91年度台抗字第552號裁定）。
  (三)經查上訴人追加部分，係請求其於98年10月17日在803醫院
    急診留觀4,500元。上訴部分則係主張上訴人於中山醫院96
    年8月17日至96年9月10日、中興醫院96年9月10日至96年l0
    月ll日、臺中醫院96年l0月16日至96年ll月12日、豐原醫院
    96年ll月12日至97年l月3日期間住院136日，依上訴人向被
    上訴人投保「新全福增額終年壽險」契約，附加「日額型住
    院醫療終身健康保險附約」、「HIW日額型住院醫療終身健
    康保險附約」，被上訴人應給付上訴人住院保險金816,000
    元及延滯利息。上訴人追加部分請求被上訴人給付之保險金
    ，雖與其上訴部分請求被上訴人給付之保險金，均本於同一
    保險契約而為請求；然兩者發生之時間及就醫之醫院均不同
    ，本院審酌上訴人追加部分與上訴部分之請求有無理由，所
    憑之醫療資料並不相同，亦即其證據資料並無同一性或一體
    性，追加部分所憑之醫療資料係新發生之事實，並不得援用
    上訴部分之醫療資料，兩者之基礎事實並不相同。自無民事
    訴訟法第255條第l項第2款之適用，又查無同條項第3至6款
    之情事。被上訴人並表示不同意上訴人之追加。依同法第46
    6條第l項之規定，上訴人自不得於上訴中追加請求被上訴人
    給付其於98年10月17日在803醫院急診留觀4,500元及延滯利
    息。追加部分之請求並不合法，應予駁回。
二、上訴部分：
  (一)上訴聲明：原判決廢棄。被上訴人應給付上訴人81萬9,000
    元，及其中15萬元自96年10月3日起；其中18萬6,000元自96
    年10月21日起；其中16萬9,500元自97年l月7日起；其中31
    萬3,500元自97年1月24日起，均至清償日止，按年息百分之
    10計算之利息。答辯聲明：駁回上訴。
  (二)上訴意旨仍以其確係因治療而在中山醫院、中興醫院、臺中
    醫院、豐原醫院住院，上訴人應依約給付保險金等語。
  (三)爰引用原審判決書內記載之事實及理由。
  (四)次查經本院函詢鑑定機關臺北榮民總醫院關於上訴人於中山
    醫院（96年8月17日至96年9月10日）、中興醫院（96年9月
    10日至96年10月ll日）、臺中醫院（96年10月16日至96年ll
    月12日）、豐原醫院（96年ll月12日至97年l月3日）之住院
    ，究係為「治療」而往院？或因「療養、靜養」而住院？經
    臺北榮民總醫院函覆，上開住院均係為「療養、靜養」而住
    院，有該院99年7月21日北總復字第0990015677號函附本院
    卷第48頁可稽。依系爭保險契約保險範圍僅限於「治療」住
    院，至於因「靜養、療養」而住院則屬除外責任（見原審卷
    第12頁至第38頁）。上訴人上訴部分請求給付之保險金既因
    「療養、靜養」而住院，即屬除外責任非保險範圍，其請求
    為無理由，不應准許。原審駁回上訴人之請求，核無違誤。
    上訴意旨仍執陳詞，求予廢棄改判，為無理由，應予駁回。
  (五)本件事證已臻明確，兩造其餘主張與舉證，經審酌核與判決
    結果不生影響，爰不逐一論述，併此敘明。
三、據上論結，本件追加之訴不合法、上訴為無理由，依民事訴
    訟法第446條第l項、第449條第l項、第78條規定，判決如主
    文。
中    華    民    國    99    年    10    月    27    日
                民事第一庭    審判長法  官  吳火川
                                    法  官  胡景彬
                                    法  官  陳繼先
以上正本係照原本作成。
不得上訴。
                                    書記官  茆亞民
中    華    民    國    99    年    10    月    28    日
                                                      Ｓ

司法院資訊處製作；財團法人民間司法改革基金會備份。
